臺灣高雄地方法院刑事判決　　　　　　　　　　　　　九十年度易字第一九九號
　　公　訴　人　臺灣高雄地方法院檢察署檢察官
　　被　　　告　丙○○
右列被告因違反著作權法等案件，經檢察官提起公訴（九十年度偵字第五八三六號）
及移送併案審理（九十年度偵字第一五二六五號），本院判決如左：
    主  文
丙○○共同以明知為侵害著作權之物，意圖營利而交付之方法，侵害他人之著作權為
常業，處有期徒刑壹年肆月。
附表一、二所示之盜版音樂光碟共計貳佰玖拾片、附表三所示之盜版音樂光碟貳佰
玖拾柒片、投錢筒壹個、標示牌壹個均沒收。
    事  實
一、丙○○曾因竊盜案件，經本院於民國八十九年七月二十日以八十九年度雄簡字第
    八五七號判處有期徒刑三月，緩刑二年，現仍在緩刑期間，詎猶不知悔改，竟思
    以受僱於他人販賣盜版光碟片，供為生活之資：
  (一)、明知姓名年籍不詳綽號「龍仔」之男子所交付之音樂光碟片乙批，其內有非法
      重製屬辛○國際音樂股份有限公司、甲○國際企業股份有限公司、壬○唱片音
      樂股份有限公司、丁○百代股份有限公司、博德曼股份有限公司、豐華唱片股
      份有限公司、己○哥倫比亞音樂股份有限公司、環球國際唱片股份有限公司、
      魔岩唱片股份有限公司、戊○國際音樂股份有限公司、艾迴股份有限公司、新
      點子公司所有如附表一、二所示之錄音著作，為侵害他人著作財產權之物；仍
      自九十年二月二十一日，以不詳之代價受僱於「龍仔」，而與「龍仔」共同基
      於意圖營利而交付之常業犯意聯絡，約定由丙○○負責將盜版之音樂光碟片擺
      放在高雄縣大樹鄉○○路之實踐夜市攤位上，擬以不詳之價格販售予不特定人
      ，由購買者自行將金錢投入投錢箱內，再由丙○○於每晚收攤時，收取販售所
      得及整理盜版音樂光碟片交予「龍仔」；嗣於九十年二月二十一日晚間八時四
      十分許，丙○○至前開實踐夜市擺攤，惟尚未陳列時，為警當場查獲，並扣得
      「龍仔」所有如附表一、二所示盜版音樂光片共計二百九十三片。
  (二)、復基於同前犯意，明知年籍姓名不詳年約三、四十多歲綽號「成仔」之男子所
      交付之音樂光碟片乙批，其內有非法重製屬辛○國際音樂股份有限公司、甲○
      國際企業股份有限公司、壬○唱片音樂股份有限公司、丁○百代股份有限公司
      、博德曼股份有限公司、豐華唱片股份有限公司、己○哥倫比亞音樂股份有限
      公司、環球國際唱片股份有限公司、魔岩唱片股份有限公司、戊○國際音樂股
      份有限公司、艾迴股份有限公司、乙○國際音樂股份有限公司及庚○天龍音樂
      事業股份有限公司所有如附表三所示之錄音著作，為侵害他人著作財產權之物
      ，仍於九十年七月五日以每晚五百元之代價受僱於「成仔」，而與「成仔」共
      同基於意圖營利而交付之常業犯意聯絡，將盜版之音樂光碟片擺放在高雄縣鳳
      山市○○路青年夜市內攤位上，以每片一百元之價格販售予不特定人，由購買
      者自行將金錢投入投錢筒內，再由丙○○於收攤時，收取每晚販售所得及整理
      盜版音樂光碟片交予「成仔」；嗣於九十年七月八日凌晨一時四十五分許，丙
      ○○至前開夜市收攤時，為警當場查獲，並扣得「成仔」所有如附表三所示盜
      版音樂光碟片二百九十七片、供販賣盜版音樂光碟片所用之標示牌一片、投錢
      筒一個。
二、案經辛○國際音樂股份有限公司、戊○國際音樂股份有限公司、甲○國際音樂股
    份有限公司、壬○唱片音樂股份有限公司、丁○百代股份有限公司、己○哥倫比
    亞音樂股份有限公司、博德曼股份有限公司、豐華唱片股份有限公司、環球音樂
    國際唱片股份有限公司、魔岩唱片股份有限公司、艾迴股份有限公司及乙○國際
    音樂股份有限公司、新點子公司及庚○天龍音樂事業股份有限公司訴由內政部警
    政署保安警察第二總隊第五大隊移送臺灣高雄地方法院檢察署檢察官偵查起訴及
    聲請併案審理。
    理  由
一、訊據被告丙○○矢口否認有何違反著作權法犯行，對於事實欄一(一)所示之犯行，
    辯稱：「我們有一台報廢的車輛，專門擺放我們擺夜市用的鐵架，賣光碟的人將
    他的光碟放在我的鐵架下面，我要擺攤（賓果遊戲），要拿鐵架，所以將光碟拿
    下來放在車下，要將鐵架拿出來擺我的攤子，這樣我就被抓了」云云；對於事實
    欄一(二)所示之犯行，則以：不是伊在販賣，伊只是去替人家擺攤、收攤而已云云
    置辯。惟查：
    （一）上開事實欄一(一)之事實，業據告訴人之代理人陳信義、陳瑞發指訴綦詳，
          並經證人即本件查獲員警吳文欽於偵查中證述：當天接獲陳瑞發之通知，
          前往實踐夜市，先查獲另案被告癸○○的攤位，癸○○說對面還有一攤，
          其回頭就看到被告站在攤位後面，正在準備拖盜版光碟片出來，只有看見
          被告一人，其就上前予以逮捕等語明確，又證人癸○○於本院調查中證稱
          ：「我以前沒有看過被告在擺賓果遊戲，但他是那天被抓的人，他們都是
          放一個投錢筒與一個價目表在攤位上，那天我看到時，有看到被告拖著一
          台拖車，上面有光碟片，是不是被告擺 (攤)的，我就不知道了，被告被
          抓後，警察就擺上去照相」等語屬實。此外，並有告訴人所提出之被侵害
          錄音著作權之正版封面多幀、如附表一、二所示之音樂光碟片二百九十三
          片扣案，及現場查獲照片三張等資料附卷可證。參以被告於警偵訊時先稱
          是幫「龍仔」保管，「龍仔」交代伊為其擺攤云云，嗣於本院審理中改稱
          ：賣光碟的人將他的光碟放在我的鐵架下面，伊要擺賓果遊戲攤，要拿鐵
          架，所以將光碟拿下來放在車下云云，所供不僅前後不一，況其係以拖車
          拖著上開盜版光碟片，欲陳列在攤位上時即被查獲乙節，已分據上開二證
          人證述明白，是被告上開所辯，顯係事後卸責之詞，不足採信。是被告意
   圖販賣而持有如附表一、二所示之盜版光碟片之犯行，堪以認定。
    （二）右揭事實欄一(二)之事實，業據被告於九十年七月八日警訊時即自承以每晚
          五百元之代價受僱於「成仔」負責擺攤及收攤，以每片一百元之價格販售
          予不特定人，由購買者自行將金錢投入投錢筒內，再由丙○○於收攤時，
          收取每晚販售所得及整理盜版音樂光碟片交予「成仔」等情，於偵查時亦
          供稱於二日前受僱於不詳姓名之人擺攤、收攤，且參酌現場查扣供販賣盜
          版音樂光碟片所用之標示牌一片、投錢筒一個，應認被告於同年七月七日
          係受僱於「成仔」負責販賣盜版音樂光碟片等物無疑，又右揭事實，業據
          告訴人之代理人陳信義、陳瑞發於警訊時指訴綦詳，並提出正版音樂光碟
          片專輯封面多紙，復有如附表三所示音樂光碟片二百九十三片、投幣筒、
          標示牌各一個扣案為證，被告辯稱未販賣云云，不值採信。又按刑法上所
          謂常業犯，係指反覆以同種類行為為目的之社會活動之職業性犯罪而言，
          至於犯罪所得之多寡，是否恃此犯罪為唯一之謀生職業，則非所問，縱令
          兼有其他職業，仍無礙於常業犯罪之成立，最高法院八十五年台上字第五
          一○號著有判例，本件被告於本院審理中自承伊無業，因而受僱予他人擺
          攤、收攤等語，是被告顯係藉由受僱於他人至夜市販賣盜版音樂光碟而賺
          取每日薪資以為營生，其非偶一為之已屬明顯，且自九十年二月二十一日
          起，迄九十年七月八日止，在各夜市販賣，係反覆實施該社會活動為職業
          ，顯見被告恃受僱於他人販賣盜版光碟片維生，係屬常業犯無疑。是綜上
          所述，本件事證已明，被告犯行洵堪認定。
二、核被告係犯著作權法第九十三條第三款之罪為常業，應依同法第九十四條規定處
    斷，公訴人認被告係違反著作權法第八十七條第二款之罪，而應依同法第九十三
    條第三款論處，容有誤會，爰予變更起訴法條。其分別與「龍仔」、「成仔」有
    犯意聯絡及行為分擔，均分別為共同正犯。其意圖散布而陳列之低度行為，應為
    意圖營利而交付之高度行為所吸收，不另論罪。被告以一販售（持有）行為，同
    時侵害告訴人等公司之錄音著作財產權，為想像競合犯關係，應依刑法第五十五
    條前段規定從一重之著作權法第九十四條處斷。又被告自九十年二月二十一日第
    一次為警查獲後，又在青年夜市販賣盜版音樂光碟片部分（即台灣高雄地方法院
    檢察署九十年度偵字第一五二六五號），與本案起訴事實屬同一常業犯之單純一
    罪，為起訴效力所及，本院自得一併審理之。爰審酌被告犯罪之動機、目的、手
    段、其品性及智識程度、犯罪所生之危害及其犯後猶飾詞狡卸，顯無悔意，態度
    不良等一切情狀，量處如主文所示之刑，並諭知易科罰金之折算標準，以資懲儆
    。扣如附表一、二、三所示盜版音樂光碟片五百九十片，及標示牌一片、投錢筒
    一個，均為共犯「龍仔」、「成仔」所有，且為供犯罪所用或預備犯罪之物，應
    均依刑法第三十八條第一項第二款規定宣告沒收。
三、公訴意旨另以：被告丙○○另明知「舞曲大帝國MAXI KINGDOM」商標圖樣業經新
    點子音樂有限公司（下稱：新點子公司）向經濟部中央標準局（現改制為智慧財
    產局）申請註冊之第七七一六六○號核准使用於商標法施行細則第四十九條商品
    及服務分類第九類之雷射唱片、卡式錄音帶、錄音帶盒、雷射唱片盒等商品；竟
    於事實欄一(1)所述時地，一併販賣盜版「舞曲大帝國９」光碟，且扣案盜版光碟
    盒上使用「舞曲大帝國MAXI KINGDOM」與新點子音樂有限公司註冊商標之圖樣完
    全相同商標圖樣。因認被告此部分行為涉犯商標法第六十三條罪嫌。惟查：按犯
    罪事實，應依證據認定之，無證據不得推定其犯罪事實，刑事訴訟法第一百五十
    四條定有明文；又不能證明被告犯罪者，應諭知無罪之判決，同法第三百零一條
    第一項亦定有明文。本件公訴人雖認被告販賣冒用告訴人商標之盜版「舞曲大帝
    國９」光碟，且有扣得上開光碟八張為證，惟查：此部分被告尚未販賣盜版光碟
    ，已如前述，又依諸證人吳文欽、癸○○上開證詞，被告尚未將所持有之光碟片
    陳列在攤位上，即為警查獲，是尚不構成商標法第六十三條所列之罪，此外復查
    無其他事證足證被告確有此部分違反商標法行為，惟公訴人認此部分與論罪部分
    有想像競合犯之法律上一罪關係，本院不另為無罪之諭知。
據上論斷，應依刑事訴訟法第二百九十九條第一項前段、第三百條，著作權法第九十
四條，刑法第十一條前段、第二十八條、第五十五條、第三十八條第一項第二款，判
決如主文。
中      華      民      國      九十一      年      四      月    三    日
                                  臺灣高雄地方法院刑事第一庭
                                      法  官    郭佳瑛
右正本證明與原本無異。
如不服本判決，應於判決送達後十日內，向本院提出上訴狀。
                                      書記官    王美玲
中    華    民    國      九十一      年      四      月      四      日
附錄法條：
著作權法第八十七條：
有左列情形之一者，視為侵害著作權或製版權：
一、以侵害著作人名譽之方法利用其著作者。
二、明知為侵害著作權或製版權之物，而散布或意圖散布而陳列或持有或意圖營利而
    交付者。
三、意圖在中華民國管轄區域內散布而輸入在該區域內重製係屬侵害著作權或製版權
    之物者。
四、明知係侵害電腦程式著作財產權之重製物而仍作為直接營利之使用者。
著作權法第九十三條：
有左列情形之一者，處二年以下有期徒刑，得併科新臺幣十萬元以下罰金：
一、侵害第十五條至第十七條規定之著作人格權者。
二、違反第七十條規定者。
三、以第八十七條各款方法之一侵害他人之著作權者。
著作權法第九十四條：
以犯第九十一條、第九十二條或第九十三條之罪為常業者，處一年以上七年以下有期
徒刑，得併科新臺幣四十五萬元以下罰金。
